【裁判字號】    92,交聲,216
【裁判日期】    950308
【裁判案由】    違反道路交通管理處罰條例聲明異議
【裁判全文】
臺灣桃園地方法院交通事件裁定        92年度交聲字第216 號
原處分機關  交通部公路總局新竹區監理所中壢監理站
異  議  人
即受處分人  甲○○
                    國民
上列異議人即受處分人因違反道路交通管理處罰條例案件，對於
交通部公路總局新竹區監理所中壢監理站民國九十二年五月十五
日所為之處分（原處分案號：桃園縣警察局桃警局交字第Ｄ九Ａ
二四０二五三號），聲明異議，本院裁定如下：
    主  文
異議駁回。
    理  由
一、程序部分：本院前於民國九十三年十二月三十一日，就本件
    聲明異議案件，依道路交通案件處理辦法第十七條第二項之
    規定，裁定於本院九十三年度交訴字第一一九號被告甲○○
    即異議人被訴涉嫌業務過失致死案件之第一審刑事判決前，
    停止其程序。查現因該刑事案件經本院於九十四年一月三十
    一日，以九十三年度交訴字第一一九號判處被告甲○○有期
    徒刑七月後，經被告甲○○不服提起上訴，嗣由臺灣高等法
    院於九十四年六月二十三日以九十四年度交上訴字第五七號
    撤銷原判決，判處被告甲○○有期徒刑七月，被告復行上訴
    ，該案現於最高法院繫屬中等情，業經被告即異議人甲○○
    供承在卷，並有前述案件之判決書附卷可按，依道路交通案
    件處理辦法第四條第一項準用刑事訴訟法第二百九十八條規
    定，本院乃續行審理程序，合先敘明。
二、按汽車行駛時，駕駛人應注意車前狀況及兩車併行之間隔，
    並隨時採取必要之安全措施，道路交通安全規則第九十四條
    第三項定有明文。次按汽車駕駛人違反道路交通安全規則，
    因而致人死亡者，吊銷其駕駛執照。又汽車駕駛人，曾依本
    條例其他各條規定吊銷駕駛執照者，一年內不得考領駕駛執
    照。道路交通管理處罰條例第六十一條第一項第四款、第六
    十七條第三項分別定有明文。
三、聲明異議意旨（略以）：異議人於九十一年十二月十四日十
    五時二十分，駕駛ＫＡ－六八一號貨櫃曳引車，在楊梅鎮○
    ○○路○段三八四號前肇事，中壢監理站認定異議人違反道
    路交通規則肇事致人死亡，裁決吊銷異議人之駕照，惟依現
    場機車剎車痕、機車倒地刮痕及察訪現場商家之陳述，本件
    肇事似因死者超速行駛，因故剎車不當，自行失衡倒地，並
    非異議人未保持安全距離所致。且依警方現場蒐證結果，均
    無跡證可證明死者機車與異議人所駕駛之貨櫃半聯結車發生
    擦撞；又桃園縣政府警察局九十二年四月十一日函（桃警交
    字第０九二００三八一七九號）所稱：「再查現場跡證王君
    駕駛之曳引車所牽引半拖車右防捲裝置有明顯擦撞所造成，
    顯示肇事當時並無保持安全間隔之事實」顯與異議人現場會
    同警方勘驗二車跡證之結果不符。異議人有無違規過失致人
    死亡情節，既屬未定，中壢監理站即裁決吊銷異議人之駕照
    ，自有逾越權限，代法院認定事實之嫌，且異議人賴此工作
    維生，吊銷駕照對異議人權益影響甚鉅，自應嗣刑事判決確
    定異議人確有違規始予處罰，爰具狀聲明異議等語。
四、本件處分經過：本件異議人即受處分人於九十一年十二月十
    四日下午三時二十分許，駕駛車號ＫＡ－六八一號營業貨櫃
    曳引車，沿桃園縣楊梅鎮○○○路往楊梅方向行駛，行經楊
    梅鎮○○○路○段三八四號前時，適有未考領機車駕駛執照
    及未佩戴安全帽之黃前錡騎乘車號ＴＺＫ－一八五號輕機車
    （車主為其父黃學龍），亦沿中山北路往楊梅方向直行而行
    至該處，甲○○所駕駛之貨櫃曳引車右後輪前方護欄與黃前
    錡所駕駛之上述輕型機車左側把手發生擦撞，黃前錡連人帶
    車倒地，跌入甲○○所駕駛上述車輛之車身下方，再遭該貨
    櫃曳引車之右後輪輾過，甲○○由其駕駛車上之後視鏡見狀
    ，並由駕駛車號ＫＴ－六七六號聯結車之同事劉平安鳴按喇
    叭示警，甲○○乃停車並請當地附近住戶打電話請救護車前
    來送醫，惟黃前錡於送醫前即因胸部受創多處鈍傷骨折、骨
    盆腔骨折、背部挫傷嚴重、臀部受創、前額挫傷、下顎挫傷
    、右肩挫傷嚴重、右前臂挫傷致體腔出血而當場死亡，經警
    到場處理後，以受處分人「未保持安全行車間隔肇事致人死
    亡」，違反前揭道路交通管理處罰條例第六十一條第一項第
    四款規定掣單舉發，嗣受處分人於舉發通知單上所載之應到
    案日期（即九十二年三月十九日）前之九十二年三月十三日
    向原處分機關提出申訴，經原舉發單位桃園縣政府警察局調
    查結果，仍認受處分人有前述違規行為，原處分機關乃依道
    路交通管理處罰條例第六十一條第一項第四款（漏引同條例
    第六十七條第三項）之規定裁處受處分人吊銷駕駛執照，一
    年內禁考。此有桃園縣警察局桃警局交字第Ｄ九Ａ二四０二
    五三號舉發違反道路交通管理事件通知單、交通部公路總局
    新竹區監理所中壢監理站九十二年五月二十二日壢違Ａ字０
    九二０００一三三六號函、桃園縣政府警察局九十二年四月
    十一日桃警交字第０九二００三八一七九號函、申訴紀錄表
    、交通部公路總局新竹區監理所中壢監理站壢監裁三字第裁
    五三－Ｄ九Ａ二四０二五三號違反道路交通管理事件裁決書
    等在卷可證。
五、經查異議人即受處分人甲○○被訴涉犯業務過失致死罪一案
    ，業經本院以九十三年度交訴字第一一九號第一審判決判處
    有期徒刑七月，嗣經被告上訴，台灣高等法院撤銷原判決，
    以九十四年度交上訴字第五七號第二審判決判處有期徒刑七
    月，復經被告上訴，該案現於最高法院繫屬中，業如前述。
    訊據異議人雖仍否認上述刑事判決認定之事實，惟經本院查
    詢上述本院九十三年度交訴字第一一九號第一審判決書，及
    臺灣高等法院九十四年度交上訴字第五七號第二審判決書之
    內容，均認被告即本件異議人甲○○，與被害人黃前錡於案
    發時所駕駛之車輛係同向併行，異議人未留意車輛併行行駛
    時應注意保持相當間隔，致發生車禍，被害人倒地過程中復
    遭異議人所駕駛之貨櫃曳引車輾壓而當場死亡，異議人對本
    件車禍之發生自有過失（被害人亦與有過失部分，不待贅述
    ）等情，有前述判決書影本各一件附卷可參。本院以為，刑
    事法院依據刑事訴訟法，相對於交通事件聲明異議之程序，
    屬更為嚴密之證據調查及言詞辯論等正當法律程序，異議人
    既經刑事法院兩次事實審均認定本件異議人有違反道路交通
    規則，肇事致人死亡之違規事實，基於構成要件效力理論，
    異議人未能提出足以推翻該刑事判決認定之事實，本院自應
    予尊重。從而原處分機關依道路交通管理處罰條例第六十條
    第一項第四款（漏引同條例第六十七條第三項）之規定裁處
    受處分人吊銷駕照，一年內禁考，於法並無不合。是受處分
    人提起本件異議，核無理由，應予駁回。
據上論斷，應依道路交通案件處理辦法第十九條，裁定如主文。
中    華    民    國    95    年    3     月    8     日
            臺灣桃園地方法院交通法庭
               法  官  錢  建  榮
以上正本證明與原本無異。
如不服本裁定，應於裁定送達後5 日內向本院提出抗告狀。
               書記官  劉  寶  霞
中    華    民    國    95    年    3     月    13    日


司法院資訊處製作；財團法人民間司法改革基金會備份。
